【裁判字號】    97,裁,733
【裁判日期】    970124
【裁判案由】    菸酒管理法
【裁判全文】
最  高  行  政  法  院  裁  定
                                     97年度裁字第00733號
上  訴  人  甲○○
被 上訴 人  新竹縣政府
代  表  人  乙○○
上列當事人間菸酒管理法事件，上訴人對於中華民國96年6月7日
臺北高等行政法院95年度訴字第3256號判決，提起上訴，本院裁
定如下：
    主  文
上訴駁回。
上訴審訴訟費用由上訴人負擔。
    理  由
按對於高等行政法院判決之上訴，非以其違背法令為理由，不得
為之，行政訴訟法第242條定有明文。依同法第243條第1項規定
，判決不適用法規或適用不當者，為違背法令；而判決有同條第
2項所列各款情形之一者，為當然違背法令。是當事人對於高等
行政法院判決上訴，如依行政訴訟法第243條第1項規定，以高等
行政法院判決有不適用法規或適用不當為理由時，其上訴狀或理
由書應有具體之指摘，並揭示該法規之條項或其內容；若係成文
法以外之法則，應揭示該法則之旨趣；倘為司法院解釋或本院之
判例，則應揭示該判解之字號或其內容。如以行政訴訟法第243
條第2項所列各款情形為理由時，其上訴狀或理由書，應揭示合
於該條項各款之事實。上訴狀或理由書如未依此項方法表明者，
即難認為已對高等行政法院判決之違背法令有具體之指摘，其上
訴自難認為合法。本件上訴人對於高等行政法院判決上訴，係以
：民國93年7月1日菸酒管理辦法第47、57條修訂公布實施，將刑
事罰改為行政罰，本案發生於93年6月28日屬刑事罰期間，並經
新竹地方法院判決不起訴處分，上訴人在第一審判決不起訴後，
於95年8月才以違反菸酒管理法第47、57條處上訴人行政罰鍰，
為一罪兩罰等語，為其理由。惟查，原判決關於上訴人在其開設
之「老頭擺農產品店」（坐落新竹縣關西鎮石光里石岡子551號
）中，陳列販售未經許可產製之11瓶私酒（山葡萄酒3瓶、黑糯
米露酒1瓶、補筋骨酒2瓶、小米露酒1瓶、野生紅刺菖酒2瓶、黑
米露酒2瓶）之事實，以及上訴人所主張如何不足採等事項均詳
予以論述，是原判決所適用之法規與該案應適用之現行法規並無
違背，與解釋判例，亦無牴觸，並無所謂原判決有違背法令之情
形；又菸酒管理法之除罪化，並非除去其可罰性，而係將其法律
效果，由刑事罰變更為行政罰，乃屬法律之變更，行為後法律變
更為有利於受處分人，適用此有利於受處分人之行政罰，是於菸
酒管理法修正前有違反該法第47條規定之行為者，雖經檢察官或
法院以法律已廢止其刑罰為由予以不起訴處分或諭知免訴判決者
，主管機關仍得依修正後該法第47條規定為行政罰之裁處，核上
訴人所陳上述理由，無非係以其對法律上見解之歧異，指摘原判
決為不當，並就原審已論斷者，泛言未論斷，或就原審所為論斷
，泛言其論斷矛盾，而未具體說明其有何不適用法規或適用法規
不當之情形，並揭示該法規之條項或其內容，及合於行政訴訟法
第243條第2項所列各款之事實，難認對該判決之如何違背法令已
有具體之指摘。依首揭說明，應認其上訴為不合法。
據上論結，本件上訴為不合法，依行政訴訟法第249條第1項前段
、第104條、民事訴訟法第95條、第78條，裁定如主文。
中    華    民    國    97    年    1     月    24    日
                    最高行政法院第五庭
                        審判長法官  劉  鑫  楨
                              法官  侯  東  昇
                              法官  林  樹  埔
                              法官  劉  介  中
                              法官  戴  見  草
以  上  正  本  證  明  與  原  本  無  異
中    華    民    國    97    年    1     月    25    日
                              書記官  吳  玫  瑩


司法院資訊處製作；財團法人民間司法改革基金會備份。
